臺灣屏東地方法院刑事判決　　　　　　　95年度訴字第1112號
公　訴　人　臺灣屏東地方法院檢察署檢察官
被　　　告　丙○○
　　　　　　　　　　（另案臺灣東成技能訓練所執行中）
指定辯護人　本院公設辯護人乙○○
上列被告因強盜案件，經檢察官提起公訴（94年度偵字第4270號
），本院判決如下：
    主  文
丙○○共同連續意圖為自己不法之所有，攜帶兇器，以強暴至使
不能抗拒，而取他人之物，處有期徒刑玖年拾月。
    事  實
一、丙○○曾因犯恐嚇取財、竊盜案件，經本院91年度訴字第18
    9 號依序判處有期徒刑2 年、1 年，應執行有期徒刑2 年10
    月確定，於民國91年6 月5 日入監執行，92年12月29日因縮
    刑假釋出監，依指揮書應於93年9 月24日，即後開各行為後
    始縮刑期滿（不構成累犯）。
二、詎其在前開假釋期間內猶不知悔改，竟基於意圖為自己不法
    所有之強盜概括犯意，夥同與其有強盜犯意聯絡之友人林清
    煌（另案判決確定），共同依附表一所示之時地及內容，連
    續持客觀上足以對人之生命、身體造成危險之兇器對超商、
    檳榔攤店員施強暴，先後致己○○、庚○○、甲○○因不能
    抗拒而交付財物如附表一所示；又承前開同一強盜之概括犯
    意，獨自依附表二所示之時地及內容，連續以上開同一方法
    對超商店員施強暴，依序致丁○○、戊○○、辛○○因不能
    抗拒而交付財物如附表二所示。嗣為警循線於93年9 月20日
    上午10時40分，在屏東縣東港鎮○○路一帶依法拘提查獲，
    起出其作案時穿著之米黃色上衣、藍色線條長袖上衣、米色
    短褲各1 件。
三、案經屏東縣警察局東港分局報告臺灣屏東地方法院檢察署檢
    察官偵查起訴。
    理  由
一、證據審查部分
  (一)按被告以外之人於審判外之言詞或書面陳述，除法律有規定
    者外，不得作為證據，刑事訴訟法第159 條第1 項定有明文
    ；被告以外之人（含證人、鑑定人、告訴人、被害人、共同
    被告等）於審判外之陳述雖不符刑事訴訟法第159 條之1 至
    之4 等4 條之規定，而經當事人於審判程序同意作為證據，
    法院審酌該言詞陳述或書面陳述作成時之情況，認為適當者
    ，亦得為證據，刑事訴訟法第159 條之5 第1 項著有規定，
    其立法意旨在於傳聞證據未經當事人之反對詰問予以核實，
    原則上先予排除，惟若當事人已放棄反對詰問權，於審判程
    序中表明同意該等傳聞證據可作為證據；基於尊重當事人對
    傳聞證據之處分權，及證據資料愈豐富，愈有助於真實發見
    之理念，且強化言詞辯論，使訴訟程序得以順暢進行，上開
    傳聞證據亦均具有證據能力。
  (二)本件公訴意旨提出證人己○○、庚○○、甲○○、丁○○、
    戊○○、辛○○警詢時所為之陳述，經被告丙○○於本院審
    理時明示拒絕納為證據，復查無其他可為相反認定之依據，
    應認為無證據能力。又共犯林清煌於另案警詢中及偵查中經
    檢察官訊問時所為之陳述，除經被告於本院審理時明示不爭
    執其證據能力外，本院依其製作分別係警員在其日常辦公所
    在之警局中，及檢察官於偵查中在設於地方法院檢察署法庭
    內，依法詢問，並均以全程錄音方式擔保其過程之正當性，
    詢畢並由受詢人審視記載內容後簽名以示與所述意旨相符，
    不當製作之可能性極低，與證人己○○、庚○○、丁○○、
    辛○○於本件偵查中經具結後向檢察官所為之陳述，依現有
    卷證均難認有何顯不可信之情況，應認為有證據能力。
二、訊據被告丙○○於本院審理時，對其前揭時地單獨或由林清
    煌共同前往分擔把風，而持具菜刀、剪刀外形之物以施強暴
    之方式，致令附表一、二所示各店員不能抗拒而交付財物之
    事實均自白不諱，並經證人己○○、庚○○、甲○○、丁○○、戊○○、辛○○於本院審理時到庭具結暨接受交互詰問
    而證述綦詳，復有證人己○○、庚○○、丁○○、辛○○於
    偵查中經具結後對檢察官所為陳述之筆錄，及共犯林清煌另
    案於警詢中及檢察官訊問時供述在卷。另就被告丙○○前揭
    時地對己○○、庚○○、甲○○、丁○○、戊○○、辛○○
    強盜所持之物為何，固據被告丙○○矢口否認為兇器，並以
    該等器具乃偶然拾得之塑膠玩具菜刀、剪刀，並非真品，嗣
    後並已經丟棄海中，不能提出云云置辯。惟查，前揭時地被
    告丙○○於各次犯行中持以壓制被害人行動之工具，雖未經
    扣案，然確為一般日常使用之金屬製刀、剪，證人並均因遭
    被告丙○○持該等刀械近身揮舞、脅制，甚或直接抵住腰、
    頸等處，心生畏懼至不能抗拒而交付財物等情，業據上開各
    該被害人於本院審理時到庭證述並描繪綦詳。今依一般市面
    販售之玩（道）具刀械，為考量其消費客層及用途，除供展
    示、擺設玩賞之仿真武士刀、軍刀、大刀等，以外形威武，
    用為突顯、展現收藏者氣勢、品味之產品，多比照真品大小
    製作外，其以菜刀、剪刀形式，既鮮有持以為玩賞、擺飾者
    ，銷售對象幾乎均為供兒童遊戲使用，為適合握持把玩，形
    體、重量均明顯較小於真品，基於安全及用途考量，猶鮮見
    將顏色、質感製成近似真品金屬材質者。況以菜刀、剪刀均
    為家戶必備，一般市面極易取得之物，苟被告丙○○於前揭
    時地為取財而持工具強盜時，果因兼顧被害人安全而刻意捨
    一般隨手可得之物而以膺品為之，依常理自可選擇客觀上更
    具威嚇作用，且更不易被識破之玩具手槍為之，茲被告丙○○空言辯稱其所持係外觀為數名近距離遭壓制之被害人均信
    以為真之所謂玩具菜刀、剪刀，為規避交代所稱該等未見於
    市面製品之來源，於本院審理時原辯稱：係在垃圾桶撿到的
    （本院卷第69頁，96年3 月20日審理筆錄），嗣又改稱：均
    係於前經判決案件所竊機車內取得云云（本院卷第131 頁反
    面，96年6 月22日審理筆錄），前後矛盾，顯係臨訟飾卸之
    詞，欲蓋彌彰。其前揭時地各持菜刀、剪刀為工具而強盜之
    犯行，堪予認定。本件被告犯罪事證已臻明確，應依法論科
    。
三、按所謂兇器，其種類並無限制，凡客觀上足對人之生命、身
    體、安全構成威脅，具有危險性之兇器均屬之，且祇須行竊
    時攜帶此種具有危險性之兇器為已足，並不以攜帶之初有行
    兇之意圖為必要（最高法院79年臺上字第5253號判例參照）
    。被告丙○○前揭時地持以為強盜工具之菜刀、剪刀，均為
    一般日常用以切割、裁剪器物，質地堅韌、鋒利而具有相當
    破壞力之器具，係足以對人之生命、身體、安全構成威脅之
    物，自屬前開所稱之兇器。又其持該等兇器近身脅制被害人
    行動或抵住其腰、頸部，係屬施強暴之行為（最高法院92年
    度台上字第4240號判決參照），並均已致被害人不能抗拒。
    核被告丙○○如附表一、二所示行為，係犯刑法第330 條第
    1 項、第328 條第1 項、第321 條第1 項第3 款之攜帶兇器
    加重強盜罪。其就附表一所示犯行，與林清煌有犯意聯絡及
    行為分擔，均為共同正犯。其先後多次攜帶兇器強盜之行為
    ，時間緊接，手法相同，並觸犯構成要件相同之罪，顯係基
    於概括犯意反覆為之，有連續犯之關係，雖94年2 月2 日修
    正公布之刑法於被告前開犯行後，已自95年7 月1 日施行，
    修正後刑法刪除第56條關於連續犯之規定，雖非犯罪構成要
    件變更，但影響行為人刑罰法律效果，自屬法律變更，比較
    被告行為時即修正前刑法之規定，其多次犯行應論以1 罪而
    加重其刑至2 分之1 ；若適用修正後刪除連續犯規定之結果
    ，所犯多次犯行應分別論以數罪，是修正後規定並未較有利
    於被告，依刑法第2 條第1 項規定，應適用行為時之法律即
    修正前刑法第56條連續犯之規定，論以連續攜帶兇器強盜1
    罪，並加重其刑。
四、爰審酌被告丙○○之年齡、品行、智識能力、犯罪手段、所
    持工具之種類、犯罪所得財物之價值、對於法益侵害之程度
    ，其為66年9 月25日出生、受有國中肄業教育程度、無職業
    之人，有警詢年籍等資料在卷可參，本件犯罪時年26歲，正
    值青壯，竟不思進取，前曾因犯恐嚇取財、竊盜案件，依序
    經本院91年度訴字第189 號分別判處有期徒刑2 年、1 年，
    應執行有期徒刑2 年10月確定，於91年6 月5 日入監執行，
    甫於92年12月29日因縮刑假釋出監，依指揮書應至本件行為
    後，於93年9 月24日始告期滿，有臺灣高等法院被告前案紀
    錄表及臺灣屏東地方法院檢察署刑案資料查註紀錄表各1 份
    在卷可按，於假釋期間再犯本罪，素行不良，又其為求不勞
    而獲，竟倚侍年輕體健而密集向超商、檳榔攤強盜財物，嚴
    重危害社會治安，及其犯罪後之態度等一切情狀，量處如主
    文所示之刑，以資儆懲。
五、公訴意旨另以本件查獲時扣案菜刀1 把為被告丙○○所有並
    供本件犯罪使用之物，然此一般家戶皆備之廚房用具除據被
    告丙○○否認為供本件犯罪使用之物，經查並已經另案銷燬
    而滅失，有公務電話1 份在卷可稽（本院卷第54頁），爰不
    另為沒收之諭知，附此敘明。
據上論斷，應依刑事訴訟法第第299 條第1 項前段，刑法第2 條
第1 項前段、第28條、94年2 月2 日修正公布前刑法第56條、刑
法第330 條第1 項、第328 條第1 項、第321 條第1 項第3 款，
判決如主文。
本案經檢察官鍾仁松到庭執行職務
中　　華　　民　　國　　96　　年　　6 　　月　　25　　日
                刑事第二庭  審判長法　官  羅森德
                                  法　官  蘇碧珠
                                  法　官　陳松檀
以上正本證明與原本無異。
如不服本判決應於收受本判決送達後10日內向本院提出上訴書狀
，其未敘述上訴理由者，並得於提起上訴後10日內向本院補提理
由書狀（均須按他造當事人之人數附繕本）「切勿逕送上級法院
」
中　　華　　民　　國　　96　　年　　6 　　月　　25　　日
　　                              書記官  林祥玉
附錄本判決論罪之法條：
中華民國刑法第330條
犯強盜罪而有第 321 條第 1 項各款情形之一者，處 7 年以上有
期徒刑。
前項之未遂犯罰之。
中華民國刑法第328條
意圖為自己或第三人不法之所有，以強暴、脅迫、藥劑、催眠術
或他法，至使不能抗拒，而取他人之物或使其交付者，為強盜罪
，處5 年以上有期徒刑。
以前項方法得財產上不法之利益或使第三人得之者，亦同。
犯強盜罪因而致人於死者，處死刑、無期徒刑或 10 年以上有期
徒刑；致重傷者，處無期徒刑或 7 年以上有期徒刑。
第 1 項及第 2 項之未遂犯罰之。
預備犯強盜罪者，處 1 年以下有期徒刑、拘役或 3 千元以下罰
金。
中華民國刑法第321條
犯竊盜罪而有左列情形之一者，處6 月以上、5 年以下有期徒刑
：
一、於夜間侵入住宅或有人居住之建築物、船艦或隱匿其內而犯
    之者。
二、毀越門扇、牆垣或其他安全設備而犯之者。
三、攜帶兇器而犯之者。
四、結夥三人以上而犯之者。
五、乘火災、水災或其他災害之際而犯之者。
六、在車站或埠頭而犯之者。
前項之未遂犯罰之。
【附表一】
┌──┬───┬───┬────┬───────┬───┐
│編號│行為人│時　間│ 地  點 │犯罪方法及所得│被害人│
├──┼───┼───┼────┼───────┼───┤
│    │丙○○│93年 9│屏東縣東│由林清煌在外把│己○○│
│    │林清煌│月14日│港鎮船頭│風，丙○○入內│      │
│    │      │6時許 │路25之 1│持菜刀1 把將店│      │
│ １ │      │      │號「界揚│員逼至櫃檯內角│      │
│    │      │      │超商」  │落，並命打開收│      │
│    │      │      │        │銀機後，強取現│      │
│    │      │      │        │金新臺幣（下同│      │
│    │      │      │        │）2,650 元。  │      │
├──┼───┼───┼────┼───────┼───┤
│    │丙○○│93年 9│屏東縣新│由林清煌在外把│庚○○│
│    │林清煌│月16日│園鄉南興│風，由丙○○入│      │
│    │      │凌晨 4│路 319號│內持尖長形菜刀│      │
│ ２ │      │時20分│「統一超│1 把近身壓制店│      │
│    │      │左右  │商」    │員行動後，強取│      │
│    │      │      │        │店內現金1,400 │      │
│    │      │      │        │元及香菸1 包  │      │
├──┼───┼───┼────┼───────┼───┤
│    │丙○○│93年 9│屏東縣新│由林清煌在外接│甲○○│
│    │林清煌│月16日│園鄉南興│應並把風，由許│      │
│    │      │14時35│路720之6│啟雄持菜刀1 把│      │
│ ３ │      │分許  │號「龍鳳│近身壓制店員行│      │
│    │      │      │檳榔攤」│動後，強取店內│      │
│    │      │      │        │抽屜現金2,200 │      │
│    │      │      │        │元。          │      │
└──┴───┴───┴────┴───────┴───┘
【附表二】
┌──┬───┬───┬────┬───────┬───┐
│編號│行為人│時　間│ 地  點 │犯罪方法及所得│被害人│
├──┼───┼───┼────┼───────┼───┤
│    │丙○○│93年 9│屏東縣東│單獨入內持剪刀│丁○○│
│    │      │月17日│港鎮東隆│1 支抵住店員頸│      │
│ １ │      │凌晨 5│街14之 5│部而強取店內現│      │
│    │      │時10分│號「全家│金2,718 元。  │      │
│    │      │許    │福超商」│              │      │
├──┼───┼───┼────┼───────┼───┤
│    │丙○○│93年 9│屏東縣東│單獨持剪刀1 把│戊○○│
│    │      │月19日│港鎮下廓│近身抵住店員側│      │
│    │      │14時40│里下廓路│腰，迫令打啟收│      │
│ ２ │      │分許  │152之 12│銀機後，強取現│      │
│    │      │      │號「巨蛋│金1,114 元。  │      │
│    │      │      │超商」  │              │      │
├──┼───┼───┼────┼───────┼───┤
│    │丙○○│93年 9│屏東縣東│單獨入內持菜刀│辛○○│
│    │      │月20日│港鎮船頭│1 把對店員近身│      │
│ ３ │      │上午 6│路26之69│揮舞後，強取抽│      │
│    │      │時許  │號「統一│屜內現金1,467 │      │
│    │      │      │超商」  │元及香煙1 包。│      │
└──┴───┴───┴────┴───────┴───┘
